【裁判字號】    89,易,899
【裁判日期】    890804
【裁判案由】    偽造文書
【裁判全文】
臺灣桃園地方法院刑事判決                          八十九年度易字第八九九號
    公訴人  臺灣桃園地方法院檢察署檢察官
    被  告  乙○○
右列被告因偽造文書案件，經檢察官聲請簡易判決處刑（八十八年度偵字第一二八一
四號），本院改用通常程序判決如左：
        主  文
乙○○共同偽造公印文，足以生損害於公眾及他人，累犯，處有期徒刑陸月，偽造「
甲○○」年籍之身分證（含其上乙○○相片壹紙及「內政部印」公印文壹枚）壹枚及
桃園縣警察局八德分局八十七年七月八日筆錄上偽造「甲○○」名義之署押壹枚及指
印肆枚均沒收。
        事  實
一、乙○○前於民國（下同）八十六年間，因賭博案件，經臺灣板橋地方法院判處有
    期徒刑六月確定，並於八十六年四月十五日以易科罰金執行完畢，竟仍不知悛悔
    ，為免另案通緝（即臺灣高雄地方法院檢察署八十七年度執緝字第一四六七號案
    件）遭警查獲，即與侯健國、丙○○二人基於偽造公印文、身分證之犯意聯絡及
    行使偽造身分證、偽造署押之單獨犯意，先於八十六年九月十八日，在侯健國台
    北縣中和市○○街四八號十樓住處內，交付其相片乙紙予侯健國、丙○○二人（
    均未據偵查），而以新台幣（下同）三萬元之價格，委請侯健國偽造甲○○年籍
    資料，惟貼上乙○○上開相片，並偽造「內政部印」之公印文乙枚，而偽造「甲○○」名義之身分證乙枚，再交予乙○○持有，均足以生損害於內政部、戶政機
    關對戶籍管理之正確性及甲○○本人。嗣於八十七年七月八日中午十二時三十分
    許，乙○○在桃園縣龜山鄉○○路○段九五一號二樓二０三室內，因違反毒品危
    害防制條例案件，經警當場查獲時，即冒充甲○○之身分應訊，再持上開偽造身
    分證向警員證明其身分，以為行使，並於同日下午三時三十分，在桃園縣警察局
    刑警隊接受訊問時，在警訊筆錄上偽造「甲○○」名義之署押乙枚及指印四枚，
    均足以生損害於偵查機關對案件偵查之正確性及甲○○本人。
二、案經桃園縣警察局八德分局報請臺灣桃園地方法院檢察署檢察官聲請簡易判決處
    刑。
        理  由
一、訊據被告乙○○固坦承於右揭時地交付其相片予侯健國，而委請侯健國為其變造
    （即換貼照片）上開身分證乙枚，並於遭查獲時冒用甲○○名義應訊，並偽造其
    署押及指印等情，惟矢口否認其餘犯行，辯稱：伊僅係委請侯健國乙人為其換貼
    上開身分證上之相片而已，並無偽造上開身分證及其上「內政部」公印文，至於
    丙○○有無參與此事，伊並不知情云云。經查：被告於右揭時地遭查獲時，冒充
    「甲○○」之身分應訊，並在警訊筆錄上偽造「甲○○」名義之署押乙枚及指印
    四枚乙情，業據被告迭次於警訊中及本院審理時坦承不諱，復有該筆錄影本乙份
    ，在卷可稽，足堪認定。至於被告其餘犯行，亦據其本人迭次於偵查中及本院審
    理時供稱「（甲○○之證件時偽造？）我也是透過侯健國、丙○○變造的，因為
    當時我被通緝想隱瞞身分，故委請二人幫忙，他們在八十六年九月四日交馮仁利
    駕照給我，當天我就被抓，我就冒名應訊，約一個禮拜後，我去找該二人，因我
    已付錢，故他們又補『甲○○』證件給我（見偵查卷第十頁）」、「我當時是在
    他住處（中和市○○街四八號十樓）以三萬元跟侯健國買的，我有交相片給他，
    .... （見本院卷八十九年七月二十一日筆錄）」、「（甲○○的證件如何來？
    ）侯健國做好給我的（見本院卷八十九年七月二十一日筆錄）」等語，且證人甲○○於警訊中亦證稱「（你是否認識乙○○？）認識，是我以前任職於通訊器材
    公司之老板（見偵查卷第四頁）」、「我身分證沒有借他人使用過，沒有遺失過
    （見偵查卷第四頁）」等語相符，足證被告所持上開「甲○○」名義之身分證乙
    枚（含其上「內政部印」公印文乙枚），應屬偽造者，而非屬證人甲○○所有上
    開真正身分證乙枚之換貼照片後之變造者，至為顯然。雖證人侯健國、丙○○二
    人於本院審理時均矢口否認曾於右揭時地與被告一同偽造上開「甲○○」名義之
    身分證乙枚云云，惟被告此部分犯行不僅業據被告本人於偵查中供承明確，有如
    上述，且被告前所持用「馮仁利」名義之駕照乙枚，係由被告與侯健國、丙○○
    二人一同變造者，亦據臺灣板橋地方法院以八十七年度易字第二三七五號案件判
    決認定屬實，此有該判決書乙份可佐，則被告於八十六年九月十一日遭查獲後，
    即再於一星期後之同年九月十八日，又持有偽造「甲○○」上開身分證乙枚，則
    被告於偵查中供稱「.... 我去找該二人，因我已付錢，故他們又補『甲○○』
    證件給我」等語，應堪採信，證人侯健國、丙○○二人所述及被告事後於本院審
    理時僅供稱侯健國乙人云云，顯均係事後卸責及迴護之詞，均不足採信，亦堪認
    定。至於被告辯稱本件與臺灣板橋地方法院八十七年度易字第二三七五號案件間
    ，有連續犯之裁判上一罪關係云云，惟被告該案犯行係於八十六年九月十一日冒
    馮仁利名義應訊遭查獲，此有該判決書乙份可佐，而本件則係被告於該案遭查獲
    後，為免其身分遭警發現，始於一星期後之同年九月十八日，再次委請侯健國、
    丙○○二人偽造「甲○○」上開身分證乙枚，有如上述，則被告本件所犯，與其
    該案間，顯無自始即基於同一概括犯意之認識，應係各別起意所為，至為顯然，
    且被告先後二次遭查獲時，亦已相距逾一年以上之久，是被告此部分所辯，顯係
    事後卸責之詞，亦不足為有利被告認定之依據，亦堪認定。被告犯行已臻明確，
    應予依去論科。
二、核被告所為，係犯刑法第二百十六條、第二百十二條之行使偽造身分證罪、第二
    百十七條第一項之偽造署押罪及第二百十八條第一項之偽造公印文罪（起訴書漏
    載刑法第二百十八條第一項之偽造公印文罪）。公訴人原以被告上開犯行向本院
    桃園簡易庭聲請簡易判決處刑在案，惟被告所犯上開偽造公印文乙罪，依法係屬
    不得易科罰金、拘役或罰金之罪，且被告前於八十六年間，因賭博案件，經臺灣
    板橋地方法院判處有期徒刑六月確定，並於八十六年四月十五日以易科罰金以執
    行完畢，此有刑案被告全國前案紀錄表乙份可佐，依法亦不得宣告緩刑，則本件
    顯不符刑事訴訟法第四百四十九條規定之要件，是公訴人逕向本院桃園簡易庭聲
    請簡易判決處刑，揆諸上述，容有誤會，爰依刑事訴訟法第四百五十一條之一第
    四項但書第一款、第四百五十二條規定，改用通常程序審理之，合先敘明。被告
    偽造上開「甲○○」名義之身分證之低度行為，為其持以行使上開偽造「甲○○
    」名義身分證之高度行為所吸收。被告所犯上開三罪間，有方法、結果之牽連關
    係，為牽連犯，應依刑法第五十五條規定，從一重之偽造公印文罪處斷。被告所
    犯上開偽造公印文罪與侯健國、丙○○二人間，均有犯意聯絡及行為分擔，為共
    同正犯。又被告前於八十六年間，因賭博案件，經臺灣板橋地方法院判處有期徒
    刑六月確定，並於八十六年四月十五日以易科罰金以執行完畢，此有刑案被告全
    國前案紀錄表乙份可佐，其復於五年內再犯有期徒刑以上之本罪，為累犯，應依
    刑法第四十七條規定加重其刑。爰審酌被告明知其非「甲○○」本人，竟為免遭
    通緝，即與侯健國、丙○○二人共同偽造上開公印文及身分證，並交由被告以為
    行使，復於遭查獲時，偽造「甲○○」之署押及指印，均已足生損害於內政部、
    戶籍機關對戶政管理之正確性及甲○○本人及其犯罪後之態度等一切情狀，量處
    如主文所示之刑，以資儆懲。至於上開身分證乙枚（含其上被告照片乙紙及「內
    政部印」公印文乙枚），為被告所有因犯罪所得之物，業據本院認定如上，應依
    刑法第三十八條第一項第三款規定，宣告沒收之；另桃園縣警察局八十七年七月
    八日筆錄上「甲○○」署押乙枚及指印四枚，均為被告所偽造者，亦據被告供承
    在卷，應依刑法第二百十九條規定，均宣告沒收之。
據上論斷，應依刑事訴訟法第二百九十九條第一項前段、第四百五十一條之一第四項
但書第一款、第四百五十二條，刑法第二十八條、第二百十二條、第二百十六條、第
二百十七條第一項、第二百十八條第一項、第四十七條、第五十五條、第二百十九條
、第三十八條第一項第三款，罰金罰鍰提高標準條例第一條前段，判決如主文。
本案經檢察官何祖舜到庭執行職務。
中      華      民      國      八十九    年     八     月     四     日
                          臺灣桃園地方法院刑事第四庭
      法  官  林 晏 鵬
右正本證明與原本無異。
如不服本判決，應於判決送達後十日內向本院提出上訴狀( 應附繕本 )，上訴於
臺灣高等法院。
                              書記官  張 雅 慧
中        華        民        國   八十九   年   八   月    二十五    日
附論罪科刑依據之法條：刑法第二百十二條、第二百十六條、第二百十七條、第二百
十八條
刑法第二百十二條
偽造、變造護照、旅券、免許證、特許證及關於品行、能力、服務或其他相類之證書
、介紹書，足以生損害於公眾或他人者，處一年以下有期徒刑，拘役或三百元以下罰
金。
刑法第二百十六條
行使第二百十條至第二百十五條之文書者，依偽造、變造文書或登載不實事項或使登
載不實事項之規定處斷。
刑法第二百十七條
偽造印章、印文或署押，足以生損害於公眾或他人者，處三年以下有期徒刑。
盜用印章、印文或署押，足以生損害於公眾或他人者，亦同。
刑法第二百十八條
偽造公印或公印文者，處五年以下有期徒刑。
盜用公印或公印文，足以生損害於公眾或他人者，亦同。


司法院資訊處製作；財團法人民間司法改革基金會備份。
